【裁判字號】    98,交簡上,54
【裁判日期】    980825
【裁判案由】    過失傷害
【裁判全文】
臺灣嘉義地方法院刑事判決            98年度交簡上字第54號
上  訴  人
即  被  告  甲○○
選任辯護人  吳宏輝律師
上列上訴人即被告因過失傷害案件，不服本院嘉義簡易庭中華民
國98年5月27日98年度朴交簡字第167號第一審判決（聲請簡易判
決處刑書案號：臺灣嘉義地方法院檢察署98年度偵字第3680號）
，提起上訴，本院管轄之第二審合議庭判決如下：
    主  文
上訴駁回。
甲○○緩刑貳年。
    事  實
一、甲○○於民國97年8月6日晚間8時6分許，在嘉義縣六腳鄉蒜
    南村蒜頭389號前即嘉157線公路南下路段30公里150公尺處
    ，徒步欲由東向西穿越該公路，本應注意行人穿越道路，應
    注意左右無來車，始可小心迅速穿越，而當時情形天候雨、
    夜間無照明，柏油路面濕潤無缺陷，無障礙物，並無不能注
    意情事，適有乙○○（業經本院以97年度朴交簡字第368號
    判處有期徒刑3月確定）駕駛車牌號碼TVF-850號輕型機車，
    沿該嘉157線公路由六腳鄉蒜頭村往朴子市方向（由北向南
    ）駛至該處，亦未暫停讓甲○○先行通過且未注意車前狀況
    ，由後方擦撞甲○○，乙○○因而人車倒地並受有右手手肘
    挫傷、左膝挫傷、左腳撕裂傷約3公分之傷害。
二、案經乙○○訴請臺灣嘉義地方法院檢察署檢察官偵查起訴。
    理  由
一、按被告以外之人於審判外之言詞或書面陳述，除法律有規定
    者外，不得作為證據，刑事訴訟法第159條第1項定有明文。
    次按被告以外之人於審判外之陳述，雖不符刑事訴訟法第
    159條之1至第159條之4之規定，而經當事人於審判程序同意
    作為證據，法院審酌該言詞陳述或書面陳述作成時之情況，
    認為適當者，亦得為證據。當事人、代理人或辯護人於法院
    調查證據時，知有第159條第1項不得為證據之情形，而未於
    言詞辯論終結前聲明異議者，視為有前項之同意，此觀刑事
    訴訟法第159條之5規定甚明。查上訴人即被告甲○○及其辯
    護人於言詞辯論終結前，對於卷附各傳聞證據之證據能力，
    均未聲明異議。本院審酌卷內各言詞陳述及書面陳述作成時
    之情況，認無顯不適當之情形，故採納上開證據方法，尚無
    礙於被告與其辯護人於程序上之彈劾詰問權利，而認證據資
    料合於刑事訴訟法第159條之4及同法第159條之5等規定，因
    而均具證據能力，合先敘明。
二、訊據上訴人即被告甲○○矢口否認其有何過失，辯稱：當時
    伊業已經穿越馬路，而靠邊往南行走一、二百公尺才被告訴
    人乙○○撞倒，是告訴人從後追撞伊，將其撞至路中間，伊
    並無過失云云。然查，上開事實業據告訴人乙○○於嘉朴警
    偵字第0970035103號警詢時、嘉義地方法院檢察署98年度交
    查字第139號偵查時及本院97年度朴交簡字第368號過失傷害
    案審理時指訴甚詳，並有道路交通事故現場圖、道路交通事
    故調查報告表（一）（二）、嘉義縣警察局道路交通事故當
    事人登記聯單、嘉義縣救護紀錄表（編號003043號）各1份
    、事故現場暨車損照片6張、長庚紀念醫院出具之診斷證明
    書一份在卷可稽；復按「行人在未設有行人穿越設施，亦非
    禁止穿越之路段穿越道路時，應注意左右無來車，始可小心
    迅速穿越。」，道路交通安全規則第134條第6款定有明文，
    ，是被告甲○○，於夜間穿越道路，未注意右後方來車，貿
    然穿越馬路，導致與未注意車前狀況與未暫停讓被告先行通
    過之告訴人發生本件車禍事故，其對車禍事故之發生，自有
    過失。而本件道路交通事故經送臺灣省嘉雲區車輛行車事故
    鑑定委員會鑑定，其鑑定結果亦認定：「一、乙○○駕駛輕
    機車，雨夜行經未劃設行人穿越道之無號誌交叉路口，預見
    行人未暫停讓行人先行通過，為肇事主因。二、行人甲○○
    ，於夜間穿越道路，未注意右後方來車，為肇事次因。」，
    亦有臺灣省嘉雲區車輛行車事故鑑定委員會嘉雲區980052案
    鑑定意見書一份在卷可資參照，另本院97年度朴交簡字第36
    8號刑事簡易判決亦為相同認定，有該判決書在卷可憑 ，是
    本件車禍事故既係被告上開過失行為併合肇致，被告自不能
    解免其罪責。又告訴人受有右手手肘挫傷、左膝挫傷、左腳
    撕裂傷約3公分之傷害一情，有長庚紀念醫院出具之診斷證
    明書在卷可佐，而告訴人受前開傷害，既係因被告之過失行
    為所造成，其二者之間自有相當因果關係。綜上事證，被告
    犯行，應堪認定。被告雖辯稱：當時伊業已經穿越馬路，而
    靠邊往南行走，是告訴人從後追撞伊，將其撞至路中間云云
    ，然查，系爭道路寬為7.1公尺，被告之血跡距離路邊尚有
    3.1公尺一情，有現場處理員警顏毓奇所繪製之道路交通事
    故現場圖附於嘉朴警偵字第0970035103號卷可稽，而血跡是
    在道路中間，被告倒地位置就是血跡所在位置一情，亦據證
    人顏毓奇證述甚詳（見本院97年度朴交簡字第368號卷第26
    頁、27頁），是足見事故發生時被告是行走在馬路中間，而
    非在路邊，被告雖辯稱：其是從路邊被撞至路中間云云，然
    查，被告被撞倒當時，即已昏迷過去，完全不知車禍是如何
    發生一情，為被告所自承（見本院卷第48頁），是其又如何
    能知悉自己是從路邊被撞至路中間，顯見其所辯毫無根據；
    反觀告訴人乙○○當時是機車的右邊把手去勾到被告，導致
    被告趴下去撞到流鼻血一情，則據告訴人陳述甚詳（見嘉朴
    警偵字第0970035103號卷第39頁），另被告所受之傷勢均集
    中在頭部，身體其餘部位則未受傷一情，亦有衛生署朴子醫
    院診斷證明書及嘉義縣救護記錄在卷可憑，是依常理判斷，
    若被告是從路邊被告訴人騎機車撞至路中間3.1公尺，其身
    體必有機車之撞擊傷及其他與地面摩擦之傷痕，然為何被告
    除頭部外其餘部位均無傷痕，顯見被告所辯有違常理，毫不
    足採。
三、核被告甲○○所為，係犯刑法第284條第1項前段之過失傷害
    罪。原審以被告違反刑法第284條第1項前段之過失傷害犯行
    罪證明確，因依刑法第284條第1項前段、第41條第1項前段
    ，刑法施行法第1條之1第1項、第2項前段，逕以簡易判決判
    處被告拘役30日，並諭知如易科罰金以新台幣（下同）1000
    元折算1日之標準。經核其認事用法均無違誤，量刑亦屬妥
    適，被告以其並無可歸責事由，原審判決有誤提起上訴，請
    求撤銷改判，自無理由，應予駁回。
四、末查，被告前未曾因故意犯罪受有期徒刑以上刑之宣告，有
    臺灣高等法院被告前案紀錄表、臺灣嘉義地方法院檢察署刑
    案資料查註紀錄表各1份附卷可參，其因一時失慮，致觸犯
    刑典，犯罪後業與告訴人和解賠償告訴人75234元，求得被
    害人諒解，有本院調解筆錄1份在卷可考（見本院卷第29頁
    ），本院審酌上情，並斟酌被告年事已高，且於本件車禍事
    故中受傷不輕，認被告經此偵審教訓，應知警惕，當無再犯
    之虞，其所受宣告之刑，以暫不執行為適當，併予宣告緩刑
    2年，以啟自新。
據上論斷，應依刑事訴訟法第455條之1第1項、第3項、第368條
，刑法第74條第1項第1款，判決如主文。
本案經檢察官姜智仁到庭執行職務。
中    華    民    國    98    年    8     月    25    日
                  刑事第一庭審判長法  官  許進國
                                  法  官  張志偉
                                  法  官  黃明展
上列正本證明與原本無異。
本件不得上訴。
中    華    民    國    98    年    8     月    25    日
                                  書記官  張菀純
附錄論罪法條全文：
中華民國刑法第284條
（過失傷害罪）
因過失傷害人者，處6月以下有期徒刑、拘役或5百元以下罰金，
致重傷者，處1年以下有期徒刑、拘役或5百元以下罰金。
從事業務之人，因業務上之過失傷害人者，處1年以下有期徒刑
、拘役或1 千元以下罰金，致重傷者，處 3 年以下有期徒刑、
 拘役或2千元以下罰金。


司法院資訊處製作；財團法人民間司法改革基金會備份。
